臺灣臺北地方法院民事判決　　　　　　　93年度訴字第3965號
原　　　告　電城科技股份有限公司
法定代理人　甲○○
訴訟代理人　乙○○
被　　　告　勝科物流股份有限公司
法定代理人　丙○○
訴訟代理人　林雅芬律師
　　　　　　陳志揚律師
　　　　　　陳龍昇律師
上列當事人間請求損害賠償事件，本院於民國94年6月6日言詞辯
論終結，判決如下：
    主      文
原告之訴及假執行聲請均駁回。
訴訟費用由原告負擔。
    事實及理由
一、原告主張：兩造於民國92年6月9日簽訂倉儲租用運配收送合
    約書（下稱系爭倉儲合約），約定伊將貨品存放於被告倉儲
    區，並由被告負責進出倉時貨品數量清點及貨品儲放保管。
    嗣伊於同年10月31日終止系爭倉儲合約，惟經清點移倉貨品
    數量時，發現被告尚有附表所示物品仍未交付予伊。爰依民
    法第597條、第590條規定，訴請被告應返還附表所示物品等
    情。並於本院聲明：(一)被告應將附表所示物品返還予原告（
    原起訴請求返還本院卷(一)〈下稱卷(一)〉第88頁所示物品，嗣
    於本院審理中減縮請求如附表所示物品，見本院卷(二)〈下稱
    卷(二)〉第40頁）。(二)願供擔保請准宣告假執行。
二、被告則以：伊於92年11月1日至同年月14日止，為原告移倉
    貨品所生費用計228494元，原告迄今仍未給付，伊自得依系
    爭倉儲合約第3條第4款規定，留置附表所示物品等語，資為
    抗辯。並於本院聲明：(一)原告之訴及假執行聲請均駁回。(二)
    如受不利之判決，願供擔保請准宣告免為假執行。
三、查，兩造於92年6月9日簽訂系爭倉儲合約，約定原告將貨品
    存放於被告倉儲區，並由被告負責進出倉時貨品數量清點及
    貨品儲放保管。嗣原告於同年10月31日終止系爭倉儲合約，
    且被告留置原告所有如附表所示物品等情，有卷附系爭倉儲
    合約、確認通知書、先行取回留置貨物簽收單為證（見卷(一)
    第16至26頁、第55至65頁、第66頁；卷(二)第8頁），並為兩
    造所不爭執（見卷(一)第81頁），堪信為真。
四、本件應審究者為被告對於附表所示物品行使留置權是否有據
    ？
(一)、按依民法第929條之規定，商人間因營業關係所生之債權，
    與因營業關係而占有之動產，即可視為有牽連關係而成立留
    置權。縱其債權與占有，係基於不同關係而發生，且無任何
    因果關係，亦無不可（最高法院第60年台上字第3669號判例
    意旨參照）。
(二)、再觀諸系爭倉儲合約第3條第4款約定：「不論甲方（指原告
    ）原因為何，欲終止本約或中途解約提清委管物品時，甲方
    應先以現金結清各項費用予乙方（指被告），始得提領」，
    即原告若終止或解除系爭倉儲合約時，因該合約而生之費用
    尚未結清時，被告即得對於原告委管貨品行使留置權。
(三)、原告主張：移倉費用應包含於系爭倉儲合約內，不應另行計
    費云云。惟查：
  (1)、依系爭倉儲合約約定：「茲因甲方（指原告）委託乙方（
      指被告）代為處理貨品保管、儲存及流通加工等業務，．
      ．．一物流外包作業範圍及收費計價方式：1.物流外包作
      業範圍：乙方受託處理甲方貨品（電器類）之貨品保管、
      儲存及裝卸、全省運配收送業務。．．．．6.若有以下情
      形時，費用另計：a.原有業務項目中未包含、新增加之部
      分，或承包範圍外之作業委託。．．．」以觀（見卷(一)第
      17至18頁），即系爭倉儲合約約定計價範圍，即指第1條
      第1項所指之物流外包作業費用，若超出該範圍外之費用
      時，即需另依同條第6項約定另計費用。
  (2)、承前所述，原告於92年10月31日終止系爭倉儲合約，則被
      告應原告之請求，將代為保管中之倉儲貨品，為原告辦理
      移倉（自92年11月1日至至同月14日），費用共計為228,4
      94元（含稅，明細詳如卷(一)第99至103頁所示）乙節，亦
      有卷附統一發票、報價單足參（見卷(一)第76至77頁），則
      依系爭倉儲合約第1條第6項約定，該費用顯非屬於物流外
      包範圍之費用，故該移倉費用自應由原告支出，此觀系爭
      倉儲合約第1項第1項約定甚明。
  (3)、依上說明，被告為原告移倉費用，自非屬包含於系爭倉儲
      合約範圍內之費用，理應由另行計費。故原告主張：移倉
      費用應包含於系爭倉儲合約內，不應另行計費云云，顯非
      可取。
(四)、原告另主張：被告計算之該移倉費用228,494元亦非屬實在
    云云。然查，被告依系爭倉儲合約第1條第6項h.及j.款約定
    （見卷(一)第18頁），即倉儲管理費用部分區分為良品每板每
    日10元、非良品則每板每日16元計算，一般出庫管理費為每
    才3元、移倉管理費每板100元、人員加班費等計算（並含稅
    ）等情，業據被告提出報價單、倉庫人員打卡紀錄為證（見
    卷(一)第77頁、卷(二)第33至38頁），且觀諸該報價單並經原告
    訴訟代理人親自簽名並確認無訛乙節，亦為原告訴訟代理人
    所自陳（見卷(一)第114頁），足認被告上列移倉費用計算方
    式既已經原告代理人同意，則原告事後於本院再行否認該計
    價方式，自無可取。
(五)、依上說明，被告對於原告尚有移倉費用計228,494元債權存
    在，而原告迄今仍未清償，則被告依系爭倉儲合約第3條第4
    款及民法留置權相關規定，對於保管原告如附表所示物品行
    使留置權，於法自屬有據。
五、從而，原告既尚未清償積欠被告上列移倉費用，則被告依法
    就附表所示物品行使留置權，並無不當，則原告依民法第59
    7條、第590條規定，訴請被告應返還附表所示物品，為無理
    由，應予駁回。又原告之訴既經駁回，則其假執行之聲請即
    失所附麗，應併予駁回。
六、本件事證已臻明確，兩造其餘攻擊或防禦方法，經本院審酌
    後，認均與本件之結論無涉，茲不再一一論述，併予敘明。
七、據上論結，本件原告之訴為無理由，依民事訴訟法第78條，
    判決如主文。
中　　華　　民　　國　　94　　年　　6 　　月　　30　　日
                  民事第一庭    法　官　楊絮雲
以上正本係照原本作成
如對本判決上訴，須於判決送達後20日內向本院提出上訴狀
中　　華　　民　　國　　94　　年　　6 　　月　　30　　日
                    　　　　　　書記官　高秋芬
